---
title: "Generación de Clusters"
author: "Mario Bolanos y Jean C Mongrillo"
output: html_document
---

```{r setup, include=FALSE}
knitr::opts_chunk$set(echo = TRUE, message = FALSE, warning = FALSE)
```
#### Importar Librerias
```{r}
library(readxl)
library(cluster)
library(factoextra)
library(fmsb)
library(FactoMineR)
library(foreign)
library(dplyr)
library(NbClust)
library(splitstackshape)
library(xlsx)
library(rJava)
```

```{r, include = FALSE}
#setwd("~/UNA/Tesis version final")
```

##### Lectura de Datos
```{r}
dataset = read.spss("FT_CENTRAL_I_2022_v1.sav", to.data.frame=TRUE)
```

#### Filtrar Desempleados, setear el factor de expansion  y eliminar columnas no requeridas

```{r}
desempleado <- subset(dataset, dataset$Condicion_actividad == "Desempleado")

Fact_expand <- desempleado$Factor_ponderacion

desempleadov2 <- desempleado[, c(-2,-6)]
```

#### Ajustar Variables y eliminar columnas no requeridas
```{r}
desempleadov2$Edad <- as.numeric(levels(desempleadov2$Edad))[desempleadov2$Edad]


desempleadov2$Nivel_educativo <- factor(desempleadov2$Nivel_educativo, ordered = TRUE)


desempleadov2$Idioma <- factor(desempleadov2$Idioma)

desempleadov2 <- desempleadov2[, c(-2, -4, -6, -7,-10, -11)]

desempleadov3 <- desempleadov2[desempleadov2$Edad >=15,]

str(desempleadov3)
```

### Matriz de distancias
```{r}
d1 <- daisy(desempleadov2, metric = "gower")

```

### Optimización de los parámetros
```{r}
metodos <- c("ward.D",
"ward.D2", "single", "complete", "average", "mcquitty", "median", "centroid")

index <- matrix(nrow = 3, ncol = 8)
best <- matrix(nrow = 8, ncol = 2)

for (i in  1:8) {

datos <- NbClust(d1, diss = d1, distance = NULL, method = metodos[i],
                 index = "silhouette", min.nc = 4, max.nc = 6)
 
index[,i] <- datos$All.index
best[i,] <- datos$Best.nc
 } 

row.names(index) <- c("4_clusters", "5_clusters", "6_clusters")
colnames(index) <- metodos
print(index)
row.names(best) <- metodos
colnames(best) <- c("Number_of_Clusters", "Silhouette_Index")
best <- data.frame(best)
best <- best[order(best$Silhouette_Index, decreasing = TRUE),]
print(best)

best.model <- row.names(best)[1]
best.clusters <- best[1,1]

```

### Modelo Final con base en la optimización anterior

```{r}
modelo1 <- hclust(d1, method = best.model)

fviz_dend(modelo1,
          k = best.clusters,
         cex = 1.3,
          color_labels_by_k = FALSE,
          rect = TRUE,
            main = " ", show_labels = FALSE)
```

### División de la base de datos 

```{r}
grupos <- cutree(modelo1, k = best.clusters)
NDatos <- cbind(desempleadov2, Fact_expand , grupos)
cluster <- NDatos$grupos

sel.cluster <- list()
datos.cluster <- list()

for (i in 1:best.clusters) {
  sel.cluster[[i]] <- match(cluster, i, 0)
  
  datos.cluster[[i]] <- NDatos[sel.cluster[[i]] > 0,]
}
```

### Aplicar el Factor de Expansión a cada grupo y exportar archivos

```{r}
for (i in 1:best.clusters) {

datos.cluster[[i]] <- expandRows(datos.cluster[[i]], "Fact_expand")
#name <- paste("Datos.Cluster",i,".csv")
#archivo <- ("Datos_Cluster")
#data.grupo <- data.frame(datos.cluster[[i]])
#write.csv(data.grupo, as.character(name))
}
```

