---
title: "Modelo Logit"
author: "Mario Bolanos y JC Mongrillo"
date: "2023"
output: html_document
---

```{r setup, include=FALSE}
knitr::opts_chunk$set(echo = TRUE, message = FALSE, warning = FALSE)
```

```{r, include = FALSE}
library(readxl)
library(cluster)
library(factoextra)
library(fmsb)
library(FactoMineR)
library(foreign)
library(dplyr)
library(NbClust)
library(splitstackshape)
library(xlsx)
library(rJava)
library(gtools)
library(tidyr)
library(pscl)
library(traineR)
library(sparklyr)
library(caret)
library(car)
library(tidyr, warn.conflicts = FALSE)
library(caret, warn.conflicts = FALSE)
library(dplyr) 
library(ggplot2) 
library(pROC) 
library(DescTools) 
library(ResourceSelection) 
library(coefplot) 
library(gmodels) 
library(tinytex) 
library(fastDummies) 
library(gridExtra)
library(RODBC) 
library(lubridate) 
library(ggpubr) 
library(openxlsx) 
library(Hmisc)
library(stargazer)
library(performance)
library(see)
library(GGally)
library(lmtest)
```


```{r, include = FALSE}
setwd("~/Google Drive/Otras computadoras/Dell 5379/Documentos/UNA/Tesis version final")

```


### Lectura de Datos
```{r}
# La base de datos a utilizar es format .sav (codificado para SPSS software) y corresponde a un extracto de los microdatos de la  Encuesta Continua de Empleo, filtrando la region de planificación= Central y Fuerza de trabajo = Verdadero. 

#dataset = read.spss("Base_2019_Logit.sav", to.data.frame=TRUE)

dataset2 = read.spss("FT_CENTRAL_I_2022_v1.sav", to.data.frame=TRUE)
```

### Ajustar Variables (excluyendo Nivel Educativo)
```{r}
# se realiza un ajuste de la variable Edad, convirtiéndolas en aptas para la modelación. Pasánodola de tipo nivel a tipo número entero.
dataset2$Edad <- droplevels(dataset2$Edad)

dataset2$Edad <- as.character(dataset2$Edad)

dataset2$Edad <- as.integer(dataset2$Edad)


# Las variables Idioma, zona, sexo  y condicion de actividad se convierten en tipo dicotómicas (1 o 0), para poder ser analizadas en los modelos.
dataset2$Idioma <- droplevels(dataset2$Idioma)

dataset2$idiomav2 <- as.factor(ifelse( dataset2$Idioma == "Sí", 1, 0))

dataset2$zonav2 <- as.factor(ifelse( dataset2$Zona == "Urbana", 0, 1))

dataset2$Sexov2 <- as.factor(ifelse(dataset2$Sexo == "Mujer", 0, 1))

dataset2$Condicion_actividad <- droplevels(dataset2$Condicion_actividad)
dataset2$Condicion_actividadv2 <-  as.factor(ifelse(dataset2$Condicion_actividad == "Ocupado", 1, 0))
```

### Ajustar Variable Nivel Educativo (Segùn Modelo a estimar)
```{r}

# La variable Nivel Educativo, se ajusta en tres nuevas variables según dichos niveles: 
# 1) calificacion 1 =  Primaria completa  o superior
# 2) calificacion 2 = Secundaria completa o superior
# 3) calficacion 3 = Universitarion con titulo 

# Además, estas se transforman en tipo dicotómicas 


dataset2$calificacion_1 <- as.factor(ifelse(dataset2$Nivel_educativo == "Universitario con título" |dataset2$Nivel_educativo == "Universitario sin título" | dataset2$Nivel_educativo == "Secundaria completa"  |dataset2$Nivel_educativo == "Secundaria incompleta"  |dataset2$Nivel_educativo == "Primaria completa" , 1 , 0 ))


dataset2$calificacion_2 <- as.factor(ifelse(dataset2$Nivel_educativo == "Universitario con título" |dataset2$Nivel_educativo == "Universitario sin título" | dataset2$Nivel_educativo == "Secundaria completa"  , 1 , 0 ))

dataset2$calificacion_3 <- as.factor(ifelse(dataset2$Nivel_educativo == "Universitario con título", 1 , 0 ))
```

### Extraer factor de expansión y expandir el dataset
```{r}

# La base de datos del INEC viene con base en la muestra y un factor de expansion que permite expandir la muestra a valores estimados de la población por lo que se extrae dicha variable y además se crea un nuevo dataset con dicho factor aplicado.

factor_expand <- dataset2[, 6]
dataset3 <- expandRows(dataset2, "Factor_ponderacion")
```


### Filtrar Variables Requeridas Dataset y crear valor de edad ajustado
```{r}

# Se filtran las columnas destinadas para ser testeadas en los modelos logit
datasetv2 <- dataset3[, c(4,11,12,13,14,15,16,17)]

# Se crea una nueva variable = Edadv3, la cual ajusta la edad en tipo dicotómico
datasetv2$edadv3 <- as.factor(ifelse(datasetv2$Edad>25, 1,0))

str(datasetv2)
```
### Crear funcion de Pseudo R2

```{r}
r2 <- function(created_model) {
 dev <- created_model$deviance
 null_dev <- created_model$null.deviance
 model_n <- length(created_model$fitted.values) 
 R_l <- 1 - dev / null_dev
 R_cs <- 1 - exp(-(null_dev - dev) / model_n) 
 R_n <- R_cs / (1 - exp(-(null_dev /model_n))) 
return( cbind(R_l, R_cs, R_n ) )
 
 }
```


### Modelos Logit

### Modelo con Muestra Completa

```{r}
    
dataset_final <- datasetv2[, c(-1)]

glm_model <- glm(Condicion_actividadv2~. , data = dataset_final, family = "binomial")
    
    summary(glm_model)$coefficients
    exp(glm_model$coefficients)
    glm_model$null.deviance
     glm_model$deviance
    
    r2(glm_model)
```


### Modelos por sexo

#### Hombres

```{r}
data_hombres  <- filter(dataset_final, Sexov2 == 1)
data_hombres  <- data_hombres[, -c(3)]
str(data_hombres)
```

```{r}

    glm_model_h <- glm(Condicion_actividadv2~. , data = data_hombres, family = "binomial")
    
    summary(glm_model_h)$coefficients
    exp(glm_model_h$coefficients)
    glm_model_h$null.deviance
    glm_model_h$deviance
    
    r2(glm_model_h)
```

#### Mujeres

```{r}
data_mujeres  <- filter(dataset_final, Sexov2 == 0)
data_mujeres  <- data_mujeres[, -c(3)]
str(data_mujeres)
```

```{r}

    glm_model_m <- glm(Condicion_actividadv2~. , data = data_mujeres, family = "binomial")
    
    summary(glm_model_m)$coefficients
    exp(glm_model_m$coefficients)
    glm_model_m$null.deviance
    glm_model_m$deviance
    
    r2(glm_model_m)
```
### Modelos por zona

#### Zona Urbana

```{r}
data_urbana  <- filter(dataset_final, zonav2 == 0)
data_urbana  <- data_urbana[, -c(2)]
str(data_urbana )
```

```{r}

    glm_model_u <- glm(Condicion_actividadv2~. , data = data_urbana, family = "binomial")
    
    summary(glm_model_u)$coefficients
    exp(glm_model_u$coefficients)
    glm_model_u$null.deviance
    glm_model_u$deviance
    
    r2(glm_model_u)
```
#### Zona Rural

```{r}
data_rural  <- filter(dataset_final, zonav2 == 1)
data_rural  <- data_rural[, -c(2)]
str(data_rural )
```

```{r}
    glm_model_r <- glm(Condicion_actividadv2~. , data = data_rural, family = "binomial")
    summary(glm_model_r)$coefficients
    exp(glm_model_r$coefficients)
    glm_model_r$null.deviance
    glm_model_r$deviance
    r2(glm_model_r)
```
  
  

