---
title: "Modelo Predictivo Desempleo"
author: "Mario Bolanos y Jean C Mongrillo"
output: html_document
---

```{r setup, include=FALSE}
knitr::opts_chunk$set(echo = TRUE, cache=TRUE)


library(readxl)
library(cluster)
library(factoextra)
library(fmsb)
##library(dummies)
library(FactoMineR)
library(foreign)
library(ROSE)
library(traineR)
library(DrugClust)
library(caret)

library(readxl)
library(cluster)
library(factoextra)
library(fmsb)
library(FactoMineR)
library(foreign)
library(dplyr)
library(NbClust)
library(splitstackshape)
library(xlsx)
library(rJava)
library(epiDisplay)

setwd("~/Documents/UNA")
```

##### Lectura de Datos



```{r, warning=FALSE, message=FALSE}

dataset2 = read.spss("FT_CENTRAL_I_2022_v1.sav", to.data.frame=TRUE)

```

##### Ajustar Variables
```{r}
dataset2$Edad <- droplevels(dataset2$Edad)
dataset2$Edad <- as.character(dataset2$Edad)
dataset2$Edad <- as.integer(dataset2$Edad)


dataset2$Condicion_actividad <- droplevels(dataset2$Condicion_actividad)

dataset2$Idioma <- droplevels(dataset2$Idioma)

dataset2$Nivel_educativo <- factor(dataset2$Nivel_educativo, ordered = TRUE)

```

##### Expandir Data según factor de ponderación
```{r}
dataset3 <- expandRows(dataset2, "Factor_ponderacion")
```

##### Filtrar Variables Requeridas
```{r}
dataset3 <- dataset3[,c(1,2,4,6,9,10)]
str(dataset3)
summary(dataset3)
```

##### Particionar dataset para entrenar (75% de datos) y testear modelos (25% de datos)
```{r}

muestra <- createDataPartition(dataset3$Condicion_actividad, p = 0.75, list = F)
ttraining <- dataset3[muestra,]
ttesting <- dataset3[-muestra,]
str(ttraining)
str(ttesting)
```

##### Entrenar Modelo de Redes Neuronales con dataset de training
```{r, eval = FALSE}
modelo_nnet <- train.nnet(Condicion_actividad~ ., data = ttraining, size = 150, MaxNWts = 10000, rang = 0.01, decay = 5e-4, maxit = 150, trace = TRUE)

```

##### Predecir datos en tabla de testing
```{r, eval = FALSE}
prediccion_nnet <- predict(modelo_nnet, ttesting, type = "prob")

prediccion_nnet
```

##### Optimizar Corte de Probabilidad
```{r, eval=FALSE}
indices <- c()
cortes <- c()
indices.si  <- c()
indices.no  <- c()

cort <- seq(0.10, 0.50, by = 0.01)

 for (i in 1:50) {
   
Corte <- cort[i]
Clase <- ttesting[,2]


Score <- prediccion_nnet$prediction[,2]

Prediccion <- ifelse(Score > Corte, "Desempleado", "Ocupado")
MC <- table(Clase, Pred = factor(Prediccion, levels = c("Ocupado", "Desempleado")))
cortes  [i] <- Corte
index <- general.indexes(mc = MC)
indices[i] <- index$overall.accuracy
indices.si[i] <- index$category.accuracy[1]
indices.no[i] <- index$category.accuracy[2]
 }


resultados <- cbind(cortes, indices, indices.si, indices.no)
resultados  <- as.data.frame(resultados)

ggplot(data = resultados, mapping = aes( x= cortes, y = indices)) +
         
         geom_line(mapping = aes( x= cortes, y = indices.si, color = "Indices si")) +
        geom_line(mapping = aes( x= cortes, y = indices.no , color = "Indices no"))  +
         geom_line(mapping = aes( x= cortes, y = indices , color = "Indices general")) 
       
print(resultados)

```


##### Guardar modelo
```{r}
#saveRDS(modelo_nnet, "./final_model4.rds")
```

##### Estimar estabilidad del modelo con validación cruzada con 5 grupos distintos
```{r , eval =FALSE}
#Asignar Corte Optimo (Previamente Optimizado)
Corte <- 0.15

#Setear Validacion cruzada
numero.filas <- nrow(dataset2)
cantidad.validacion.cruzada <- 1
cantidad.grupos <- 5

indice <- c()

indices.si<- c()

indices.no <- c()

#Iniciar Validacion Cruzada
for (i in 1:cantidad.validacion.cruzada) {
  
grupos <- createFolds(1:numero.filas, cantidad.grupos) 

indice <-0
indices.si<- 0
indices.no <- 0
  for (k in 1:cantidad.grupos) {
    muestra <- grupos[[k]] 
    ttesting <- dataset2[muestra, ]
    ttraining <- dataset2[-muestra, ]
    modelo <- train.nnet(Condicion_actividad~ ., data = ttraining, size = 150, MaxNWts = 10000, rang = 0.001,   decay = 5e-4, maxit = 150, trace = TRUE)
    prediccion <- predict(modelo, ttesting, type = "prob")
    Clase <- ttesting[,2]
    Score <- prediccion$prediction[,2]
    Prediccion <- ifelse(Score > Corte, "Desempleado", "Ocupado")
    MC <- table(Clase, Pred = factor(Prediccion, levels = c("Ocupado", "Desempleado")))

    index <- general.indexes(mc = MC)
    indice <- index$overall.accuracy
    indices.si <- index$category.accuracy[1]
    indices.no <- index$category.accuracy[2]
  }

 indice[i] <- indice

  indices.si[i] <- indices.si

  indices.no[i] <- indices.no

}

resultados.indice <- data.frame(
                         "redes_nnet" = indice)

resultados.indice.si <- data.frame(
                         "redes_nnet" = indices.si)

resultados.indice.no <- data.frame(
                                  "redes_nnet" = indices.no)

resultados <- rbind(resultados.indice, resultados.indice.si, resultados.indice.no)
resultados
```

### Análisis de Casos

##### Leer modelo optimizado
```{r}

super_model <- readRDS("./final_model4.rds")
print(super_model)
```

##### Setear base de datos a analizar
```{r}

desempleado <- subset(dataset3, dataset3$Condicion_actividad == "Desempleado")
ocupado <- subset(dataset3, dataset3$Condicion_actividad == "Ocupado")

ocupado$Prediccion <- as.factor("Ocupado")
summary(desempleado)

summary(ocupado)

```

#### Caso 1: Dominio de Segundo Idioma

##### Simulacion 1.1: Toda la muestra con variable idioma ajustada
```{r,  message=FALSE, warning=FALSE}
desempleado.1 <- desempleado
desempleado.1$Idioma <- 1
desempleado.1$Idioma <-factor(desempleado.1$Idioma, levels= c("1", "2"),     labels=c("Sí", "No"))

prediccion1 <- predict(super_model, desempleado.1, type = "prob")

Corte <-0.15

    Clase <- desempleado.1[,2]
    Score <- prediccion1$prediction[,2]
    Prediccion <- ifelse(Score > Corte, "Desempleado", "Ocupado")
    MC <- table(Clase, Pred = factor(Prediccion, levels = c("Ocupado", "Desempleado")))

    index <- general.indexes(mc = MC)
    indice <- index$overall.accuracy
    indices.si <- index$category.accuracy[1]
    indices.no <- index$category.accuracy[2]
    
    Prediccion <- as.factor(Prediccion)

    resultados1 <- cbind (desempleado.1,  Prediccion)
    
   resultados1.1  <- rbind(resultados1, ocupado)
   
   tab1(resultados1.1$Prediccion, sort.group = "decreasing", graph = FALSE)

  tab1(resultados1.1$Condicion_actividad, sort.group = "decreasing", graph = FALSE)

  #write.csv(resultados1.1, "Caso1_simulado.csv")
```

###### Simulacion 1.2: Mujeres
```{r}
desempleado.1.2 <- subset(resultados1.1, Sexo == "Mujer")
    
tab1(desempleado.1.2$Prediccion, sort.group = "decreasing", graph = FALSE)

tab1(desempleado.1.2$Condicion_actividad, sort.group = "decreasing", graph = FALSE)

```


###### Simulacion 1.3: Hombres
```{r}
desempleado.1.3 <- subset(resultados1.1, Sexo == "Hombre")

tab1(desempleado.1.3$Prediccion, sort.group = "decreasing", graph = FALSE)

tab1(desempleado.1.3$Condicion_actividad, sort.group = "decreasing", graph = FALSE)

```



###### Simulacion 1.4: Zona Urbana
```{r}
desempleado.1.4 <- subset(resultados1.1, Zona == "Urbana")

tab1(desempleado.1.4$Prediccion, sort.group = "decreasing", graph = FALSE)

tab1(desempleado.1.4$Condicion_actividad, sort.group = "decreasing", graph = FALSE)

```

###### Simulacion 1.5: Zona Rural
```{r}
desempleado.1.5 <- subset(resultados1.1, Zona == "Rural")

tab1(desempleado.1.5$Prediccion, sort.group = "decreasing", graph = FALSE)

tab1(desempleado.1.5$Condicion_actividad, sort.group = "decreasing", graph = FALSE)

```


###### Simulacion 1.6: 25 años o menos
```{r}
desempleado.1.6 <- subset(resultados1.1, Edad <= 25)
     
tab1(desempleado.1.6$Prediccion, sort.group = "decreasing", graph = FALSE)

 tab1(desempleado.1.6$Condicion_actividad, sort.group = "decreasing", graph = FALSE)
```


###### Simulacion 1.7: 35 años o menos
```{r}
desempleado.1.7 <- subset(resultados1.1, Edad <= 35)
     
tab1(desempleado.1.7$Prediccion, sort.group = "decreasing", graph = FALSE)

tab1(desempleado.1.7$Condicion_actividad, sort.group = "decreasing", graph = FALSE)
```


###### Simulacion 1.8: 36 años o mas
```{r}
desempleado.1.8 <- subset(resultados1.1, Edad > 35)

    tab1(desempleado.1.8$Prediccion, sort.group = "decreasing", graph = FALSE)

     tab1(desempleado.1.8$Condicion_actividad, sort.group = "decreasing", graph = FALSE)
```

#### Caso 2: Todos Secundaria Completa o Superior

###### Simulacion 2.1: Toda la muestra con variable educación ajustada
```{r, message=FALSE, warning=FALSE}
desempleado.2 <- desempleado
desempleado.2$Nivel_educativo <- as.numeric(desempleado.2$Nivel_educativo)
desempleado.2$Nivel_educativo <- ifelse(desempleado.2$Nivel_educativo<=5, 5, desempleado.2$Nivel_educativo)
desempleado.2$Nivel_educativo <-factor (desempleado.2$Nivel_educativo, levels= c("1", "2","3","4","5","6","7"),labels=c("Ninguno", "Primaria incompleta",                   "Primaria completa","Secundaria incompleta", "Secundaria completa", "Universitario sin título", "Universitario con título"))

summary(desempleado.2)
```


```{r}
prediccion2 <- predict(super_model, desempleado.2, type = "prob")

Corte <-0.15

    Clase <- desempleado.2[,2]
    Score <- prediccion2$prediction[,2]
    Prediccion <- ifelse(Score > Corte, "Desempleado", "Ocupado")
    MC <- table(Clase, Pred = factor(Prediccion, levels = c("Ocupado", "Desempleado")))

    index <- general.indexes(mc = MC)
    indice <- index$overall.accuracy
    indices.si <- index$category.accuracy[1]
    indices.no <- index$category.accuracy[2]
    
    Prediccion <- as.factor(Prediccion)

    resultados2 <- cbind (desempleado.2,  Prediccion)
    
   resultados2.1  <- rbind(resultados2, ocupado)
    #summary(resultados1.1)

     tab1(resultados2.1$Prediccion, sort.group = "decreasing", graph = FALSE)

     tab1(resultados2.1$Condicion_actividad, sort.group = "decreasing", graph = FALSE)
#write.csv(resultados2.1, "Caso2_simulado.csv")
```

###### Simulacion 2.2: Mujeres
```{r}
desempleado.2.2 <- subset(resultados2.1, Sexo == "Mujer")


    tab1(desempleado.2.2$Prediccion, sort.group = "decreasing", graph = FALSE)

     tab1(desempleado.2.2$Condicion_actividad, sort.group = "decreasing", graph = FALSE)

```


###### Simulacion 2.3: Hombres
```{r}
desempleado.2.3 <- subset(resultados2.1, Sexo == "Hombre")

    tab1(desempleado.2.3$Prediccion, sort.group = "decreasing", graph = FALSE)

     tab1(desempleado.2.3$Condicion_actividad, sort.group = "decreasing", graph = FALSE)

```



###### Simulacion 2.4: Zona Urbana
```{r}
desempleado.2.4 <- subset(resultados2.1, Zona == "Urbana")

    tab1(desempleado.2.4$Prediccion, sort.group = "decreasing", graph = FALSE)

     tab1(desempleado.2.4$Condicion_actividad, sort.group = "decreasing", graph = FALSE)

```

###### Simulacion 2.5: Zona Rural
```{r}
desempleado.2.5 <- subset(resultados2.1, Zona == "Rural")

    tab1(desempleado.2.5$Prediccion, sort.group = "decreasing", graph = FALSE)

     tab1(desempleado.2.5$Condicion_actividad, sort.group = "decreasing", graph = FALSE)

```

###### Simulacion 2.6: 25 años o menos
```{r}
desempleado.2.6 <- subset(resultados2.1, Edad <= 25)

    tab1(desempleado.2.6$Prediccion, sort.group = "decreasing", graph = FALSE)

     tab1(desempleado.2.6$Condicion_actividad, sort.group = "decreasing", graph = FALSE)
```


###### Simulacion 2.7: 35 años o menos
```{r}
desempleado.2.7 <- subset(resultados2.1, Edad <= 35)

    tab1(desempleado.2.7$Prediccion, sort.group = "decreasing", graph = FALSE)

     tab1(desempleado.2.7$Condicion_actividad, sort.group = "decreasing", graph = FALSE)
```


###### Simulacion 2.8: 36 años o mas
```{r}
desempleado.2.8 <- subset(resultados2.1, Edad > 35)

    tab1(desempleado.2.8$Prediccion, sort.group = "decreasing", graph = FALSE)

     tab1(desempleado.2.8$Condicion_actividad, sort.group = "decreasing", graph = FALSE)
```


#### Caso 3: Todos Secundaria Completa o Superior y Dominio de Segundo Idioma


###### Simulacion 3.1: Toda la muestra con variables educación e idioma Ajustadas
```{r, message=FALSE, warning=FALSE}
desempleado.3 <- desempleado
desempleado.3$Idioma <- 1
desempleado.3$Idioma <-factor(desempleado.3$Idioma, levels= c("1", "2"),     labels=c("Sí", "No"))

desempleado.3$Nivel_educativo <- as.numeric(desempleado.3$Nivel_educativo)
desempleado.3$Nivel_educativo <- ifelse(desempleado.3$Nivel_educativo<=5, 5, desempleado.3$Nivel_educativo)
desempleado.3$Nivel_educativo <-factor (desempleado.3$Nivel_educativo, levels= c("1", "2","3","4","5","6","7"),labels=c("Ninguno", "Primaria incompleta",                   "Primaria completa","Secundaria incompleta", "Secundaria completa", "Universitario sin título", "Universitario con título"))



summary(desempleado.3)
```


```{r}
prediccion3 <- predict(super_model, desempleado.3, type = "prob")

Corte <-0.15

    Clase <- desempleado.3[,2]
    Score <- prediccion3$prediction[,2]
    Prediccion <- ifelse(Score > Corte, "Desempleado", "Ocupado")
    MC <- table(Clase, Pred = factor(Prediccion, levels = c("Ocupado", "Desempleado")))

    index <- general.indexes(mc = MC)
    indice <- index$overall.accuracy
    indices.si <- index$category.accuracy[1]
    indices.no <- index$category.accuracy[2]
    
    Prediccion <- as.factor(Prediccion)

    resultados3 <- cbind (desempleado.3,  Prediccion)
    
   resultados3.1  <- rbind(resultados3, ocupado)
    #summary(resultados1.1)

     tab1(resultados3.1$Prediccion, sort.group = "decreasing", graph = FALSE)

     tab1(resultados3.1$Condicion_actividad, sort.group = "decreasing", graph = FALSE)
#write.csv(resultados3.1, "Caso3_simulado.csv")
```

###### Simulacion 3.2:  Mujeres
```{r}
desempleado.3.2 <- subset(resultados3.1, Sexo == "Mujer")

    tab1(desempleado.3.2$Prediccion, sort.group = "decreasing", graph = FALSE)

     tab1(desempleado.3.2$Condicion_actividad, sort.group = "decreasing", graph = FALSE)

```


###### Simulacion 3.3: Hombres
```{r}
desempleado.3.3 <- subset(resultados3.1, Sexo == "Hombre")

    tab1(desempleado.3.3$Prediccion, sort.group = "decreasing", graph = FALSE)

     tab1(desempleado.3.3$Condicion_actividad, sort.group = "decreasing", graph = FALSE)

```



###### Simulacion 3.4: Zona Urbana
```{r}
desempleado.3.4 <- subset(resultados3.1, Zona == "Urbana")
     

    tab1(desempleado.3.4$Prediccion, sort.group = "decreasing", graph = FALSE)

     tab1(desempleado.3.4$Condicion_actividad, sort.group = "decreasing", graph = FALSE)

```

###### Simulacion 3.5: Zona Rural
```{r}
desempleado.3.5 <- subset(resultados3.1, Zona == "Rural")
     

    tab1(desempleado.3.5$Prediccion, sort.group = "decreasing", graph = FALSE)

     tab1(desempleado.3.5$Condicion_actividad, sort.group = "decreasing", graph = FALSE)

```

###### Simulacion 3.6: Todos Secundaria e idioma 25 años o menos
```{r}
desempleado.3.6 <- subset(resultados3.1, Edad <= 25)

    tab1(desempleado.3.6$Prediccion, sort.group = "decreasing", graph = FALSE)

     tab1(desempleado.3.6$Condicion_actividad, sort.group = "decreasing", graph = FALSE)
```


###### Simulacion 3.7:  35 años o menos
```{r}
desempleado.3.7 <- subset(resultados3.1, Edad <= 35)

    tab1(desempleado.3.7$Prediccion, sort.group = "decreasing", graph = FALSE)

     tab1(desempleado.3.7$Condicion_actividad, sort.group = "decreasing", graph = FALSE)
```

###### Simulacion 3.8:  36 años o mas
```{r}
desempleado.3.8 <- subset(resultados3.1, Edad > 35)
     
    tab1(desempleado.3.8$Prediccion, sort.group = "decreasing", graph = FALSE)

     tab1(desempleado.3.8$Condicion_actividad, sort.group = "decreasing", graph = FALSE)
```


